【裁判字號】    97,裁,122
【裁判日期】    970117
【裁判案由】    所有權登記
【裁判全文】
最  高  行  政  法  院  裁  定
                                     97年度裁字第00122號
上  訴  人  甲○○（即陳延福之承受訴訟人）
            乙○○（即陳延福之承受訴訟人）
            丙○○（即陳延福之承受訴訟人）
            丁○○（即陳延福之承受訴訟人）
            戊○○（即陳延福之承受訴訟人）
被 上訴 人  金門縣地政局（原判決載為福建省金門縣地政局）
代  表  人  己○○
上列當事人間所有權登記事件，上訴人對於中華民國94年10月20
日臺北高等行政法院93年度訴字第3079號判決，提起上訴，本院
裁定如下：
    主  文
上訴駁回。
上訴審訴訟費用由上訴人負擔。
    理  由
一、按對於高等行政法院判決之上訴，非以其違背法令為理由，
    不得為之，行政訴訟法第242條定有明文。依同法第243條第
    1項規定，判決不適用法規或適用不當者，為違背法令；而
    判決有同條第2項所列各款情形之一者，為當然違背法令。
    是當事人對於高等行政法院判決上訴，如依行政訴訟法第
    243條第1項規定，以高等行政法院判決有不適用法規或適用
    不當為理由時，其上訴狀或理由書應有具體之指摘，並揭示
    該法規之條項或其內容；若係成文法以外之法則，應揭示該
    法則之旨趣；倘為司法院解釋或本院之判例，則應揭示該判
    解之字號或其內容。如以行政訴訟法第243條第2項所列各款
    情形為理由時，其上訴狀或理由書，應揭示合於該條項各款
    之事實。上訴狀或理由書如未依此項方法表明，或其所表明
    者與上開法條規定不合時，即難認為已對高等行政法院判決
    之違背法令有具體之指摘，其上訴自難認為合法。
二、本件上訴人對於高等行政法院判決上訴，係主張：（一）坐
    落金門縣烈嶼鄉○○○段389之1地號土地，本為上訴人祖先
    於軍隊進駐前即耕作使用，並持續至今，非上訴人自民國80
    年間始占有。（二）金門環境特殊，非受風災即受戰爭蹂躪
    ，致土地不是荒廢就是被占用，且人民無能繳稅，復不諳法
    令，無法於軍隊進駐前提出申請登記，且當時實施戰地政務
    ，禁止有軍事設施之民地及週邊所有土地登記所有權，並凍
    結土地法及土地登記規則之適用，諸多土地糾紛之造成，皆
    因無法登記確定產權之故。又依金門地方習俗，若非自己之
    土地，便不會申請所有權登記，縱申請登記，鄰居亦會提出
    異議，是系爭土地若非上訴人所有，上訴人絕不致申請登記
    ，被上訴人否准上訴人所有權登記之申請，實令人無法甘服
    。（三）上訴人於系爭土地上種植草藥，非如被上訴人所述
    無任何耕種之坵形及跡象；另系爭土地係已荒廢之上林五營
    區鄰近土地，並非部隊正常使用範圍。再者，行政機關基於
    調查事實及證據之必要，得以書面通知相關之人陳述意見，
    行政程序法第39條前段定有明文；而同法第102條亦規定，
    行政機關作成限制或剝奪人民自由或權利之行政處分前，除
    已依第39條規定，通知處分相對人陳述意見或決定舉行聽證
    者外，應給予該處分相對人陳述意見之機會，被上訴人未踐
    履前開程序，原處分顯有違法等語，為其理由。
三、本院查：觀之上訴人所陳上述理由，無非係重述其在原審業
    經主張而為原判決摒棄不採之陳詞，就原審取捨證據、認定
    事實之職權行使，論斷上訴人所為其自80年1月1日起占有系
    爭土地至申請登記時止之主張為不可採等情，指摘為不當。
    又本件被上訴人所為駁回上訴人申請登記之原處分，性質上
    並無限制或剝奪上訴人權利之效力，上訴人並未就原處分如
    何係屬限制或剝奪其權利之處分予以說明，遽指摘原處分違
    反行政程序法第102條規定，均難認已具體表明合於不適用
    法規、適用法規不當、或行政訴訟法第243條第2項所列各款
    之事實，難認對原判決之如何違背法令已有具體之指摘。依
    首揭規定及說明，應認其上訴為不合法，應予駁回。
四、依行政訴訟法第249條第1項前段、第104條、民事訴訟法第
    95條、第78條、第85條第1項前段，裁定如主文。
中    華    民    國    97    年    1     月    17    日
                    最高行政法院第一庭
                        審判長法官  吳  明  鴻
                              法官  黃  清  光
                              法官  吳  慧  娟
                              法官  鄭  小  康
                              法官  帥  嘉  寶
以  上  正  本  證  明  與  原  本  無  異
中    華    民    國    97    年    1     月    17    日
                              書記官  阮  思  瑩


司法院資訊處製作；財團法人民間司法改革基金會備份。
